【裁判字號】    98,裁,1895
【裁判日期】    980730
【裁判案由】    有關補償事務
【裁判全文】
最  高  行  政  法  院  裁  定
                                      98年度裁字第1895號
上  訴  人  甲○○
被 上訴 人  臺北縣政府
代  表  人  乙○○
訴訟代理人  鍾毓理  律師
上列當事人間有關補償事務事件，上訴人對於中華民國98年4月2
9日臺北高等行政法院97年度訴字第2905號判決，提起上訴，本
院裁定如下：
    主  文
上訴駁回。
上訴審訴訟費用由上訴人負擔。
    理  由
一、按對於高等行政法院判決之上訴，非以其違背法令為理由，
    不得為之，行政訴訟法第242條定有明文。依同法第243條第
    1項規定，判決不適用法規或適用不當者，為違背法令；而
    判決有同條第2項所列各款情形之一者，為當然違背法令。
    是當事人對於高等行政法院判決上訴，如依行政訴訟法第24
    3條第1項規定，以高等行政法院判決有不適用法規或適用不
    當為理由時，其上訴狀或理由書應有具體之指摘，並揭示該
    法規之條項或其內容；若係成文法以外之法則，應揭示該法
    則之旨趣；倘為司法院解釋或本院之判例，則應揭示該判解
    之字號或其內容。如以行政訴訟法第243條第2項所列各款情
    形為理由時，其上訴狀或理由書，應揭示合於該條項各款之
    事實。上訴狀或理由書如未依此項方法表明，或其所表明者
    與上開法條規定不合時，即難認為已對高等行政法院判決之
    如何違背法令有具體之指摘，其上訴自難認為合法。
二、緣被上訴人為辦理114線縣道浮洲橋改建工程，經臺灣省政
    府以民國（下同）83年12月19日83府地二字第123364號函准
    予徵收上訴人所有坐落臺北縣板橋市○○段70號土地及其地
    上建物（門牌號碼：臺北縣板橋市○○路○段343號，下稱系
    爭房地），上訴人領取徵收補償費及自動拆除獎勵金後後，
    復於97年1月28日及同年3月3日請求發放租金及安置無息貸
    款，經被上訴人函復略謂：「說明：二、查有關發放租金及
    安置無息貸款，本局前以91年4月26日北府新工字第0910176
    384號、93年5月6日北府新工字第0930349709號、94年3月10
    日北府工新字第0940122385號函復在案。三、有關防洪三期
    計畫係屬中央辦理之重大建設計畫，而浮洲橋引道（114線
    縣道）改建工程係屬地方道路之拓寬，兩者工程性質不同。
    另本縣當時辦理各項公共工程之拆遷補償，依據內政部77年
    2月11日台（77）內字第572840號函規定應由各需地機關自
    行斟酌財力狀況及實際情形發給，本案發放救濟金之範圍僅
    及於土地及建物，其餘部分（如房屋租金、二度人口搬遷費
    及無息貸款等）則不在救濟範圍。」上訴人不服，循序提起
    行政訴訟。
三、上訴人以原判決違背法令，主張：上訴人依「防洪三期工程
    土地及地上物補償與救濟標準」（下稱救濟標準）第2項第3
    款及臺北地區防洪計畫第三期工程拆遷安置計畫自行購屋輔
    助貸款作業要點」（下稱作業要點）第14項第4款規定，得
    請求新臺幣3,760,000元，故依本院92年度判字第1429號及
    1592號判決，自得以給付之訴直接請求，原判決以上訴人應
    提課予義務之訴為由，駁回上訴人之訴，自屬判決當然違背
    法令；又上訴人請求發放租金、安置無息貸款等之請求權發
    生在行政程序法實施前，依高雄高等行政法院95年度訴字第
    353號裁判意旨，自無適用行政程序法時效之規定，而是適
    用民法第125條l5年之請求權時效規定。退步言之，上訴人
    業於91年向臺北高等行政法院提起訴訟，嗣經臺北高等行政
    法院以91年度訴字第2239號裁定及本院93年度裁字第1493號
    裁定均駁回，因此系爭請求權已因上訴人起訴而中斷，應重
    新起算，並未罹於時效，原判決以系爭請求權有適用行政程
    序法時效規定且罹於時效之見解，顯有應用法則而不適用之
    違法。再查被上訴人對於同樣是臺北地區防洪計畫第三期工
    程拆遷戶，部分適用救濟標準及作業要點，部分拆遷戶不適
    用，亦未說明緣由，業已違反行政程序法第6條及憲法第7條
    平等原則，且有判決不備理由之違法等語。經查，原判決係
    以上訴人之訴訟型態應以課予義務之訴為之，其經闡明後仍
    以給付訴訟為請求，於法無據；且縱使得依給付之訴請求，
    依上訴人主張系爭房地經徵收後，其得依救濟標準及作業要
    點規定請求二度搬遷補助費、房屋租金、停業救濟金、安置
    無息貸款及利息等，則依其主張，得行使上開請求權起算點
    即係臺灣省政府於85年2月13日以84府建水字第60604號省府
    准予備查被上訴人84年3月16日召開浮洲橋改建工程用地徵
    收補償協調會結論（「本工程與防洪三期相關，為維護縣民
    權益，比照防洪三期之土地、地上物補償及救濟標準方式辦
    理」）之際，上訴人自其時起即得行使請求權，本件固可類
    推適用民法第125條規定，時效期間為15年，惟公法上之債
    權於行政程序法施行前成立而可行使者，自行政程序法90年
    1月1日施行後，其殘餘期間長於5年者，適用行政程序法第
    131條第1項關於5年時效期間之規定（按此亦經本院95年8月
    份庭長法官聯席會議決議在案），上訴人遲至97年11月14日
    始提起本件給付訴訟，其請求權顯因時效完成而消滅，另被
    上訴人並無違反平等原則等情為論據，駁回上訴人之訴，業
    於判決理由中論述綦詳，對上訴人在原審之主張如何不足採
    之論證取捨等事項，亦均有詳為論斷，上訴理由無非重述其
    在原審業經主張而為原判決摒棄不採之陳詞，就原審所為論
    斷、證據取捨及事實認定職權之行使，泛言其不適用法令及
    違背法令，而未具體表明合於不適用法規、適用法規不當、
    或行政訴訟法第243條第2項所列各款之情形，難認對該判決
    之如何違背法令已有具體之指摘。依首開規定及說明，應認
    其上訴為不合法。
四、據上論結，本件上訴為不合法。依行政訴訟法第249條第1項
    前段、第104條，民事訴訟法第95條、第78條，裁定如主文
    。
中    華    民    國    98    年    7     月    30    日
                    最高行政法院第七庭
                        審判長法官  藍  獻  林
                              法官  廖  宏  明
                              法官  張  瓊  文
                              法官  姜  素  娥
                              法官  林  文  舟
以  上  正  本  證  明  與  原  本  無  異
中    華    民    國    98    年    7     月    30    日
                              書記官  賀  瑞  鸞


司法院資訊處製作；財團法人民間司法改革基金會備份。
